【裁判字號】    99,家聲,53
【裁判日期】    990603
【裁判案由】    聲請更改姓氏
【裁判全文】
臺灣臺南地方法院民事裁定              99年度家聲字第53號
聲  請  人  郭純麗
相  對  人  李至民
上列聲請人聲請更改姓氏事件，本院裁定如下：
    主  文
准聲請人與相對人所生之未成年子女甲○○（女，民國○○○年
○○月○日生，身分證統一編號：Ｚ000000000號）之姓氏變更
為母姓即聲請人之姓氏郭姓。
程序費用新臺幣壹仟元由相對人負擔。
    理  由
一、按子女經出生登記後，於未成年前，得由父母以書面約定變
    更為父姓或母姓。子女已成年者，得變更為父姓或母姓。前
    二項之變更，各以一次為限；又非婚生子女經生父認領者，
    適用前開之規定。非婚生子女經生父認領，而有下列各款情
    形之一，法院得依父母之一方或子女之請求，為子女之利益
    ，宣告變更子女之姓氏為父姓或母姓：(一)父母之一方或雙方
    死亡者。(二)父母之一方或雙方生死不明滿三年者。(三)子女之
    姓氏與任權利義務行使或負擔之父或母不一致者。(四)父母之
    一方顯有未盡保護或教養義務之情事者，民國99年5月19日
    所修正公布之民法第1059、1059條之1條分別訂有明文。
二、本件聲請意旨略以：緣兩造並無婚姻關係，聲請人之女甲○
    ○於民國○○年○○月○日出生，相對人並於95年12月6日認領甲
      ○○為子女，惟甲○○自幼即由聲請人扶養，相對人自始
        即未盡撫養義務，更於96年中離家，嗣兩造於97年6 月
        24日重新約定由聲請人行使負擔甲○○之權利義務。又
        聲請人現均無法聯絡到相對人，相對人之戶籍甚遷往該
        管戶政事務所，致聲請人之女甲○○欲申請補助均因無
        生父資料而有困難，。綜上，相對人確有疏於照顧甲○
        ○之情事，認基於此情將未成年子女甲○○之姓氏變更
        為母姓郭對子女較為有利，爰依民法第1059條規定，請
        求變更姓氏為母姓即聲請人之「郭」姓等語。
三、經查：聲請人主張伊與李至民未有婚姻關係下，於95年11月
    6日生下未成年子女甲○○，李至民於同年12月6日認領甲○
    ○為子女，嗣兩造於97年6月24日約定未成年子女甲○○之
    權利義務之行使或負擔由聲請人任之之事實，業據提出戶籍
    謄本1件在卷供參，此部分之事實堪以認定。次查，聲請人
    主張兩造所生未成年子女甲○○自出生以來，均由其獨立扶
    養，相對人未盡保護或教養義務，且已無法聯絡相對人，相
    對人之戶籍現已設於戶政事務所等情，有相對人個人基本資
    料查詢結果1紙附卷可稽，且經證人即聲請人之妹到庭證述
    ：「小孩出生後，相對人剛開始有跟他們在一起，但沒有進
    扶養義務，小孩出生後約半年多就沒有往來…且相對人不務
    正業，沒有工作，平常聯絡不到，沒有錢時，才會跟我姐姐
    （即聲請人）聯繫」等語綦詳（詳見99年4月9日訊問筆錄）
    ，堪信聲請人主張之前開事實為真實。本院依據上開調查結
    果，並審酌兩造所生子女甲○○尚屬年幼，而相對人自甲○
    ○出生後未久即離家，幾未與聲請人及甲○○連絡，顯見相
    對人對李懿庭有未盡保護教養義務之情事；參以聲請人及相
    對人所生未成年子女甲○○權利義務之行使或負擔目前仍由
    聲請人任之，且未成年人甲○○亦繼續與聲請人同住，是為
    未成年子女甲○○之利益計，確有變更從母姓「郭」姓之必
    要。從而，本件聲請人之聲請，為有理由，應予准許。
四、依非訟事件法第131條之1第2項、第122條第3項、第24條第1
    項，裁定如主文。
中    華    民    國    99    年    6    月    3     日
                  家事法庭  法  官    李杭倫
以上正本係照原本作成。
如對本裁定抗告須於裁定送達後10日內向本院提出抗告狀，並應
繳納抗告費新台幣1000元整。
中    華    民    國    99    年    6    月    3     日
                            書記官    陳玉果

司法院資訊處製作；財團法人民間司法改革基金會備份。
